【裁判字號】    98,台上,1961
【裁判日期】    980409
【裁判案由】    偽造文書
【裁判全文】
最高法院刑事判決            九十八年度台上字第一九六一號
上  訴  人  甲○○
選任辯護人  陳俊傑律師
上列上訴人因偽造文書案件，不服台灣高等法院台中分院中華民
國九十五年七月十九日第二審判決（九十五年度上訴字第六五０
號，起訴案號：台灣苗栗地方法院檢察署九十一年度偵續字第五
四號、九十二年度偵字第三三一二號），提起上訴，本院判決如
下：
    主  文
上訴駁回。
    理  由
按刑事訴訟法第三百七十七條規定，上訴於第三審法院，非以判
決違背法令為理由，不得為之。是提起第三審上訴，應以原判決
違背法令為理由，係屬法定要件。如果上訴理由書狀並未依據卷
內訴訟資料，具體指摘原判決不適用何種法則或如何適用不當，
或所指摘原判決違法情事，顯與法律規定得為第三審上訴理由之
違法情形，不相適合時，均應認其上訴為違背法律上之程式，予
以駁回。本件原審經審理結果，認為上訴人甲○○連續行使偽造
私文書、詐欺取財等犯行均明確，因而撤銷第一審之科刑判決，
於為刑法新舊比較後，改判仍依修正前刑法連續犯、牽連犯等規
定，從一重論上訴人以連續行使偽造私文書，足以生損害於他人
罪，處有期徒刑壹年，及為相關從刑之宣告。已詳敘其調查、取
捨證據之結果及憑以認定犯罪事實之心證理由；並就上訴人否認
犯行之供詞及其所辯各語認非可採，予以論述指駁。原判決關於
得上訴第三審之行使偽造私文書部分，尚無足以影響判決結果之
違法情形存在。上訴意旨就此部分略稱：（一）告訴人黃春菊（
原係上訴人之妻，現已離婚）於苗栗嘉盛郵局（即苗栗第八支局
）存款時，設定安全密碼，除郵局承辦人及告訴人知悉外，依經
驗法則、論理法則，其他人不可能知悉，茍非郵局承辦人洩漏或
告訴人告知，上訴人豈能於民國九十一年四月十六日檢察官偵訊
時，說出該安全密碼。又依卷內資料，並無任何證據顯示郵局承
辦人洩漏，且上訴人迄九十年一月十八日北上辦理新台幣（下同
）三百萬元郵政定期儲金存單（下稱定存單）解約時，均住屏東
縣，與苗栗縣無地緣或人脈關係，不可能從郵局承辦人處得知該
安全密碼，是依經驗法則自係告訴人所告知，且得推認解約時，
已知悉安全密碼。原判決認上訴人於檢察官偵訊時，說出上開安
全密碼，尚不能反推其辦理定存單解約時，亦知悉密碼云云，所
為論斷有違經驗法則。（二）上訴人如無法填寫安全密碼，郵局
人員當懷疑上訴人未受告訴人委任辦理前揭定存單解約。實際上
，證人即苗栗嘉盛郵局承辦人劉添興自始未要求上訴人填寫安全
密碼，至其證稱：伊有請上訴人寫安全密碼，但上訴人寫不出來
云云，係其虛構卸責之詞，原判決予以採信，所為判斷亦違背經
驗法則、論理法則等語。惟查：（一）證據之取捨與其證明力之
判斷，以及事實之認定，屬事實審法院之職權，苟其取捨證據與
判斷證據證明力並不違背經驗法則及論理法則，即不容任意指為
違背法令，而執為第三審適法之上訴理由。又所謂經驗法則，係
指吾人基於日常生活經驗所得之定則，並非個人主觀上之推測；
論理法則，乃指理則上當然之法則，一般人均不致有所懷疑之理
論上定律，具有客觀性，非許由當事人依其主觀自作主張。經查
原判決係綜核證人即告訴人黃春菊指證：伊存款遭上訴人解約提
領，在苗栗嘉盛郵局部分之存款設有安全密碼，仍遭提領等情。
證人劉添興於第一審證稱：「（黃春菊當時有無設定密碼？）存
單上面她有寫密碼。」、「（你核對那些手續？）證件，我當時
有問他（指上訴人）密碼。」、「（你當時在民事庭時，有在民
事庭作證，你說有請甲○○寫安全密碼，但他寫不出來，此事是
否實在？）實在。」、「因當時很忙，我有問，請他想想看，而
電腦不需要鍵入密碼，漏了審核。」各語。及卷附苗栗嘉盛郵局
三百萬元定存單影本背面之「請蓋印鑑」欄，僅蓋有告訴人之印
文，安全密碼則為空白，該欄位下方則有上訴人之簽名，顯見上
訴人於辦理該定存單解約時，並不知告訴人所設定之密碼為何，
否則其在簽上自己名字當時，何以讓該安全密碼欄保持空白？其
當時既不知密碼為何，應係未經告訴人之委託而擅自前往辦理定
存單解約轉存事宜。並參酌上訴人於解約後，猶按月分筆逐一依
照原月息金額，存款至告訴人原指定之利息帳戶，以資掩飾等事
證，憑以認定上訴人確有未獲授權而解約提領告訴人存款犯行之
論證。而以上訴人嗣於檢察官偵訊時，雖說出該安全密碼，惟此
僅能證明上訴人於九十一年四月十六日檢察官訊問時知悉密碼，
不能反推其於辦理上開定存單解約時亦知悉，尚不足為其有利之
認定（見原判決第三至九頁，理由一、及）。已依卷證說明
審認、論述綦詳，其推理論斷衡諸經驗及論理等證據法則皆無違
背。上訴意旨就此指摘，自非適法之第三審上訴理由。（二）其
餘上訴意旨經核係置原判決所為明白論斷於不顧，仍持已為原判
決指駁之陳詞再事爭辯，及對於事實審法院取捨證據與自由判斷
證據證明力之職權行使，徒以自己之說詞，泛指其為違法，或就
與此部分判決本旨無關之枝節事項，漫事爭執，難認已符合首揭
法定之第三審上訴要件。其此部分之上訴違背法律上之程式，應
予駁回。次按裁判上一罪案件之重罪部分得提起第三審上訴，其
輕罪部分雖不得上訴，依審判不可分原則，第三審法院亦應併予
審判，但以重罪部分之上訴合法為前提，如該上訴為不合法，第
三審法院既應從程序上予以駁回，而無從為實體上判決，對於輕
罪部分自無從適用審判不可分原則，併為實體上審判。經查上訴
人所犯輕罪之刑法第三百三十九條第一項詐欺取財罪部分，核屬
刑事訴訟法第三百七十六條第四款所列之案件，原不得上訴於第
三審法院，因重罪之行使偽造私文書部分，其上訴既非合法，而
應從程序上予以駁回，牽連之輕罪即詐欺取財部分，自亦不得再
行上訴，應併予駁回。
據上論結，應依刑事訴訟法第三百九十五條前段，判決如主文。
中    華    民    國  九十八  年    四    月    九    日
                      最高法院刑事第九庭
                          審判長法官  邵  燕  玲
                                法官  李  伯  道
                                法官  孫  增  同
                                法官  李  英  勇
                                法官  許  錦  印
      本件正本證明與原本無異
                                      書  記  官
中    華    民    國  九十八  年    四    月   十三   日
                                                      Ｅ


司法院資訊處製作；財團法人民間司法改革基金會備份。
